臺灣臺中地方法院刑事判決　　　　　　　　　　　　　九十三年度訴字第五九七號
　　公　訴　人　臺灣臺中地方法院檢察署檢察官
　　被　　　告　丙○○
右列被告因違反著作權法案件，經檢察官提起公訴（九十三年度偵字第八六０號），
本院判決如左：
    主  文
丙○○連續意圖營利而以公開演出之方法侵害他人著作財產權，處有期徒刑肆月，如
易科罰金，以參佰元折算壹日；緩刑貳年。扣案之點將家牌型ＳＶ五八０號電腦點歌
機（機號：Ｇ0000000號）壹臺、點歌本貳本、點歌機遙控器壹個及點歌鍵盤
壹個均沒收。
    事  實
一、丙○○係址設臺中市○○路三七一號三樓之一「藝（又名原歡）卡拉ＯＫ」（營
    利事業登記名稱為歡喜商行）之實際負責人，於民國八十八年七月間開始經營上
    開卡拉ＯＫ店，供不特定客人選歌點唱，營業時間自十三時三十分許起至翌日凌
    晨四時許止，每人收費新台幣（下同）五百元，並於八十八年七月間，向點將家
    企業股份有限公司購買電腦點歌機（機號：Ｇ0000000號）一台，復於九
    十一年十月二十九日，以每月五千元之代價，向全盛視聽器材有限公司承租影音
    隨選視訊伴唱系統（含啟航牌型ＫＤＶＤ三００電腦點歌機，機號：二０六四三
    九號），期間自九十一年十一月一日起至九十二年十月三十一日止，以供不特定
    人點唱之用，上開二點唱機內均灌錄有中華丁○○○權人聯合總會（下稱中華音
    樂會）受託管理丁○○○財產權之「風飛沙」、「雙人枕頭」、「春天哪會這呢
    寒」等三首歌曲，丙○○前於九十年間向中華音樂會申請「授權公開演出證書」
    ，期間至九十一年三月五日，惟期滿後，詎未向中華音樂會繼續申請授權公開演
    出證書，且明知上開三首歌曲係中華音樂會享有專有公開演出之丁○○○財產權
    ，未經著作財產權人中華音樂會之同意或授權，依法不得任意以公開演出之方式
    侵害中華音樂會對於上開歌曲之丁○○○財產權，竟基於擅自以公開演出之方式
    侵害他人之丁○○○財產權之概括犯意，自九十一年三月六日起，在上址擺設上
    開二臺電腦點唱機供不特定人點唱上述歌曲，以公開演出之方式侵害中華音樂會
    之丁○○○財產權。迄九十二年十二月三十日二十一時三十分許，為警在上址查
    獲，並扣得點將家牌型ＳＶ五八０號電腦點歌機（機號：Ｇ0000000號）
    及啟航牌型ＫＤＶＤ三００電腦點歌機（機號：二０六四三九號）各一臺、點歌
    本二本、點歌機遙控器一個、點歌鍵盤一個、消費帳單二張及點歌單三張。
二、案經中華音樂會訴由內政部警政署保安警察第二總隊第三大隊第一中隊報告臺灣
    臺中地方法院檢察署檢察官偵查起訴。。
    理  由
一、訊據被告丙○○固對其為上址卡拉ＯＫ店實際負責人，其所購得之點將家牌型電
    腦點歌機及承租之啟航牌型電腦點歌機內，均灌錄有中華音樂會受託管理丁○○○財產權之「風飛沙」、「雙人枕頭」、「春天哪會這呢寒」等三首歌曲，前開
    點唱機並放置在上開店內供不特定客人點唱之事實，前開歌曲自九十一年三月六
    日起至查獲日止，並未申請取得著作財產權人中華音樂會之公開演出同意或授權
    之事實供承不諱，惟矢口否認有何違反著作權法犯行，辯稱：伊係因過失而忘記
    繼續繳費申請公開演出證書，未申請期間並未有客人於店內點唱前揭三首歌云云
    。經查：
（一）被告為經營上址卡拉ＯＫ店，而將扣案之電腦點歌機，置放於該店內供不特定
      客人點唱，且點歌機內灌錄有中華丁○○○權人聯合總會受託管理之丁○○○
      財產權之「風飛沙」、「雙人枕頭」及「春天哪會這呢寒」等歌曲等情，業據
      告訴代理人甲○○於警詢、偵訊及本院審理中指訴綦詳，復為被告供承在卷，
      並有著作權仲介團體設立許可證、法人登記證書各一份、丁○○○著作財產權
      專屬授權委託管理契約書暨歌曲目錄三份、內政部警政署保安警察第二總隊保
      護智慧財產權大隊扣押物品目錄表一紙、台中市政府營利事業登記證一張、中
      華丁○○○權人聯合總會授權公開演出證書三紙、影音隨選視訊租賃合約書一
      份、點歌單三張、消費帳單二張及現場照片二十四張等件在卷可稽，且有上述
      電腦點歌機二臺、點歌本二本、點歌機遙控器及鍵盤各一個扣案可資佐證，已
      足認定。
（二）被告雖辯稱：伊前於八十九、九十年間曾繳費申請授權公開演出證書，這次係
      因過失忘記繼續繳費申請授權，並非故意未經授權而以公開演出之方式侵害上
      開歌曲之著作財產權云云。然查，被告暨供承其前曾向中華音樂會繳費申請授
      權公開演出證書，而取得前揭歌曲公開演出之授權等情，並據被告提出八十九
      年度及九十年度授權公開演出證書影本為憑，顯見被告對於如欲公開演出扣案
      點唱機內之上開歌曲，尚需另行申請取得公開演出之授權一節，知之甚明；徵
      諸該紙授權公開演出證書之授權期間所示：「以印花所標民國紀元年度期內為
      限」，係以單一民國紀元年度計授權期間，依該紙證書上之印花所標民國紀元
      年度分別為八十九、九十年度，是則被告取得前開歌曲公開演出之授權期間自
      以八十九至九十年度為限，又被告係上址卡拉ＯＫ店之實際負責人，參與該店
      之實際經營，且被告先後於八十九年、九十年三月間申請取得該二年度之授權
      公開演出證書後，即資以為點歌機內歌曲得公開演出之憑藉，益徵被告對於應
      逐年申請取得授權公開演出證書一節，知之甚稔，然被告管有之九十年度授權
      公開演出證書於九十一年三月間屆期迄本案查獲日即九十二年十二月三十日止
      ，期間長達約一年十月，已跨越九十一及九十二年二個授權年度，豈容被告於
      連續申請二年度授權後，即連續忘記後二年度之授權申請，且持續忘記近一年
      十月之久，而未曾發現其之前所申請之授權書已逾期？或於此期間內未認識及
      其未申請取得該年度之授權公開演出證書而繼續公開演出？又被告是否繼續經
      營上址卡拉ＯＫ店，是否繼續申請前揭公開演出之授權，丁○○○權人本無從
      預知，自無從委責於丁○○○權人通知與否；參以前揭授權期間既有年度之明
      確限制，被告對此亦知之甚詳，其諉言過失忘記申請云云，顯係卸責之詞，不
      足採信。
（三）告訴代理人甲○○於本院審理中供稱：其與友人前於九十二年十一月二十日前
      去上址卡拉ＯＫ店內消費並點唱「風飛沙」、「雙人枕頭」及「春天哪會這呢
      寒」等三首歌曲，點歌機及點歌本裡都有這三首歌，均未經授權等語（見本院
      九十三年七月一日審判筆錄），迄查獲當日，該三首歌曲並仍收錄於電腦點歌
      機及點歌本中，有現場照片附卷可稽（見偵卷第四八頁），又被告供承其自八
      十八年七月間，即向點將家企業股份有限公司購得該公司牌型電腦點歌機一台
      ，並於九十一年十月二十九日，向全盛視聽器材有限公司承租影音隨選視訊伴
      唱系統（含啟航牌型電腦點歌機一台）等情（見偵查卷第五九、六十頁訊問筆
      錄），該點歌機迄查獲日止仍置於店內供客人點唱消費，有點歌單三紙及消費
      帳單二紙附卷可稽，足徵被告於上開未申請授權公開演出證書期間，仍將灌錄
      有前揭歌曲之上開電腦點歌機置於店內供客人點唱，期間並經前往該店消費之
      客人點唱該三首歌曲無訛。
（四）綜上所述，被告所辯顯係事後卸責之詞，尚難憑採，本案事證明確，被告犯行
      堪以認定。
二、按著作權法雖於九十二年六月六日修正通過，於同年七月九日以華總一義字第０
    九二００一二二七００號總統令修正公布施行，並於同年月十一日生效，惟被告
    右開犯行既連續實施至新法修正施行後，自應適用修正後之著作權法論處，並無
    比較新舊法問題。查告訴人即中華音樂會係告訴被告以公開演出方式侵害「丁○○○」，是核被告所為，係犯現行著作權法第九十二條第一項之意圖營利而以公
    開演出之方法侵害他人著作財產權罪。再按刑法上所謂常業犯，指反覆以同種類
    行為為目的之社會活動之職業性犯罪而言，至於犯罪所得之多寡，是否恃此犯罪
    為唯一之謀生職業，則非所問，最高法院八十五年度台上字第五一Ｏ號判例參照
    ；查本件被告為警查獲未經授權而以公開演出方式侵害告訴人享有著作財產權之
    丁○○○，其侵害歌曲數量僅有三首，較之扣案點歌本所示全部曲目，僅佔極小
    部分，且被告平日所經營之卡拉ＯＫ店，尚有其餘歌曲供客人點唱，並提供餐飲
    ，有卷附之消費帳單為憑，均屬被告維生之經濟來源，並非專以客人點唱該三首
    歌維生，再其為客人點唱前揭歌曲之次數，亦常因顧客之多寡而有不同，尚難認
    具反覆性，且就該部分營收，亦難認已達恃該項營收維生之程度，其應非屬常業
    犯，是公訴人上開常業犯之認定尚有未洽，惟起訴之基本事實相同，爰依法變更
    起訴法條，附此敘明。又被告利用來店消費之客人以公開演出方式侵害告訴人享
    有之丁○○○財產權，為間接正犯。再被告先後多次犯行，時間緊接，所犯構成
    要件相同，顯係基於概括犯意反覆為之，為連續犯，應依刑法第五十六條規定論
    以一罪，並加重其刑。爰審酌被告未經授權而以公開演出方式侵害他人丁○○○
    財產權，漠視對他人智慧財產結晶之保護，並侵害我國保護智慧財產權之國際形
    象，惟併斟酌其公開演出之時間、獲利情形，及於本院審理中供承部分犯行，犯
    後態度尚可等一切情狀，量處如主文所示之刑，並諭知易科罰金之折算標準，以
    資懲儆。末查，被告前未曾受有期徒刑以上刑之宣告，有臺灣臺中地方法院檢察
    署刑案資料查註紀錄表及臺灣高等法院被告全國前案紀錄表各一份附卷可憑，其
    思慮欠周致罹刑典，經此教訓，當知警惕而無再犯之虞，事後業已繳費予告訴人
    ，此據告訴代理人甲○○到庭陳述明確（見本院九十三年七月一日審判筆錄），
    本院綜核各情，認所宣告之刑以暫不執行為適當，併予宣告緩刑二年，以啟自新
    。扣案之點將家牌型ＳＶ五八０號電腦點歌機（機號：Ｇ0000000號）一
    台、點歌本二本、點歌機遙控器一個及點歌鍵盤一個，均係被告所有供本件犯罪
    所用之物，業據被告供明在卷，爰依著作權法第九十八條前段規定併予宣告沒收
    。至扣案之啟航牌型ＫＤＶＤ三００電腦點歌機（機號：二０六四三九號）一台
    ，則經被告供稱係其向全盛視聽器材有限公司所承租，並有租約一份附卷可稽，
    復查無其他積極證據足認該物品確為被告所有，爰不予宣告沒收。再扣案消費帳
    單二張及點歌單三張，核尚非直接供被告犯罪所用之物，亦不予宣告沒收，均附
    此敘明。
據上論斷，應依刑事訴訟法第第二百九十九條第一項前段、第三百條，著作權法第九
十二條第一項、第九十八條前段，刑法第十一條前段、第五十六條、第四十一條第一
項前段、第七十四條第一款，罰金罰鍰提高標準條例第二條，判決如主文。
本案經檢察官乙○到庭執行職務
中      華      民      國    九十三    年      七      月     十五     日
                                臺灣臺中地方法院刑事第八庭
                                  審判長法  官   朱  光  國
                                        法  官   鍾  堯 航
                                        法  官   吳  崇  道
右正本證明與原本無異。
如不服本判決，應於判決送達後十日內向本院提出上訴狀，上訴於臺灣高等法院臺中
分院( 須附繕本 )。
                                          書記官
中      華      民      國    九十三    年      七      月     十五     日
附錄本案論罪科刑法條
著作權法第九十二條第一項
意圖營利，而以公開口述、公開播送、公開上映、公開演出、公開展示、公開傳輸、
改作、編輯或出租之方法侵害他人之著作財產權者，處三年以下有期徒刑、拘役或併
科新台幣七十五萬元以下罰金。
